【裁判字號】    97,上易,828
【裁判日期】    970528
【裁判案由】    竊盜
【裁判全文】
臺灣高等法院刑事判決                97年度上易字第828號
上  訴  人  臺灣士林地方法院檢察署檢察官
被      告  辛○○
上列上訴人因被告竊盜案件，不服台灣士林地方法院97年度易字
第87號，中華民國97年2月4日第一審判決（起訴案號：台灣台北
地方法院檢察署96年度偵字第14426號、第13530號、第14771號
、第14870號），提起上訴，本院判決如下：
    主  文
原判決關於辛○○部分撤銷。
辛○○竊盜玖罪，所處之刑詳如附表所示，應執行有期徒刑壹年
陸月。
    事  實
一、辛○○曾因偽造文書等案件，經臺灣高雄地方法院於民國95
    年6月30日以95年度簡字第3670號判決處有期徒刑4月確定，
    於96年3月5日縮刑期滿執行完畢。猶不知悛悔，竟意圖為自
    己不法之所有，分別於附表編號第1至5號所示之時間、地點
    及犯罪手法，竊取如附表所示之被害人之財物得手後，均將
    竊得之財物變賣求現花用；又分別與戴玉堂、李順義（業經
    原審分別判處有期徒刑3月、2月確定)於附表編號第6至8號
    所示之時間、地點及犯罪手法，竊取如附表所示被害人之財
    物得手後，均將竊得之財物變賣求現朋分花用；又與黃皇期
    （業經原審判處有期徒刑2月確定）共同於附表編號9號所示
    之時間、地點及犯罪手法，已著手竊取如附表所示被害人之
    財物之際，惟因被害人乙○○發覺後報警，經警當場查獲而
    不遂。又附表編號第1至6號所示之竊盜犯行，因辛○○另涉
    毒品危害防制條例案件（所涉施用毒品部分，另行提起公訴
    ）遭警查獲時，在有偵查權限之機關及公務員尚未發覺上開
    犯罪事實前，自行向臺北市政府警察局淡水分局偵查隊員警
    自首，始循線查悉上情。
二、案經乙○○訴由臺北縣政府警察局蘆洲分局及臺北市政府警
    察局淡水分局報告臺灣士林地方法院檢察署檢察官偵查起訴
    。
    理  由
一、按刑事訴訟法第273條之1第1項規定，除被告所犯為死刑、
    無期徒刑、最輕本刑為3年以上有期徒刑之罪、或高等法院
    管轄第一審案件者外，於審判期日前之程序進行中，被告先
    就被訴事實為有罪之陳述時，審判長得告知被告簡式審判程
    序之旨，並聽取當事人、代理人、辯護人及輔佐人之意見後
    ，裁定進行簡式審判程序。經查，本件被告辛○○被訴竊盜
    等一案，非前開不得進行簡式審判程序之案件，經被告於本
    院審理時就被訴事實為有罪之陳述，且經本院告知被告簡式
    審判程序之旨，聽取被告及檢察官之意見後，爰依上開刑事
    訴訟法第273條之1之規定，當庭裁定改依簡式審判程序審判
    之。又簡式審判程序之證據調查，依刑事訴訟法第273條之2
    規定，不受同法第159條第1項審判外陳述排除之限制，再被
    告對於卷內之各項證據，均同意有證據能力，故卷內所列之
    各項證據，自得作為證據，先予敘明。
二、上開事實，業據被告辛○○於警詢、偵查、原審及本院審理
    時坦承不諱，核與共犯戴玉堂、李順義及黃皇期於警詢、偵
    查及原審之陳述、證人即被害人庚○○、戊○○、丁○○、
    己○○、吳穎政、陳錫源、丙○○、甲○○○、乙○○等人
    指述之遭竊情節、證人鍾興南之證述內容均相符合，並有監
    視器擷取畫面照片5幀、證人丙○○指認照片2幀、車牌號碼
    840-AR號營業用小貨車照片1幀、車牌號碼4132-MP號營業用
    小貨車照片4幀、現場照片10幀及贓物認領保管單1紙附卷可
    查，足認被告辛○○前開自白與事實相符，應堪採信。本件
    事證明確，被告犯行洵堪認定，應依法論科。
三、核被告辛○○所為，共犯竊盜罪玖罪，詳如附表各編號「所
    犯罪名及法條」欄所示之罪名。附表編號第9號犯罪，起訴
    意旨雖認被告辛○○及黃皇期涉犯刑法第320條第1項竊盜既
    遂罪，惟此部分已據原審蒞庭檢察官於97年1月28日準備程
    序期日當庭變更起訴法條為被告係犯刑法第320條第3項、第
    1項之竊盜未遂罪，本於檢察一體原則，本院自無庸為起訴
    法條之變更。被告辛○○分別就附表編號第6至7號犯行與戴
    玉堂間、編號第8號犯行與李順義間及編號第9號犯行與黃皇
    期間，均有犯意聯絡及行為分擔，為共同正犯。被告辛○○
    有事實欄所載前科執行情形，此有本院被告前案紀錄表在卷
    可按，其係於受有期徒刑之執行完畢後，5年內故意再犯本
    件有期徒刑以上之罪，為累犯，應依刑法第47條第1項之規
    定加重其刑。又刑法第62條關於自首規定所謂之「發覺」，
    係指該管公務員已知悉犯罪事實並知犯罪人為何人或對其發
    生嫌疑時，即得謂為已發覺，但此項對犯人之嫌疑，仍須有
    確切之根據得為合理之可疑者，始足當之，若單純主觀上之
    懷疑，要不得謂已發生嫌疑；又所謂知悉，固不以確知其為
    犯罪之人為必要，但必其犯罪事實，確實存在，且為該管公
    務員所確知，始屬相當 (最高法院20年上字第1721號、26年
    渝上字第1839號、72年台上字第641號、75年台上字第1634
    號判例意旨參照)。再自首者，祇以犯人在其犯罪未發覺前
    ，向該管公務員自承犯罪而受裁判為已足，不以言明「自首
    」並「願受裁判」為必要（最高法院30年上字第140號、63
    年台上字第1101號判例意旨參照）。經查，被告辛○○因另
    案為警查獲時，於警詢中即主動告知臺北縣政府警察局淡水
    分局偵查隊員警有關附表編號1至6號犯行（詳96年度偵字第
    14426號偵查卷第13頁），核與證人即為被告辛○○製作筆
    錄之警員陳明欽及龔瑞陽於偵查中結證稱：竊案均是辛○○
    自行承認（詳96年度偵字第14426號偵查卷第109頁）等語相
    符，依上所述，員警是為被告辛○○製作筆錄時始得知附表
    編號1至6號犯行，足證警員主觀上對於附表編號1至6號犯行
    係被告辛○○所為之事實一無所知，於其為被告辛○○製作
    筆錄時，尚屬「犯罪未發覺」之狀態，且被告『主動告知』
    附表編號1至6號犯行而自承犯罪，並願意接受法院之裁判，
    揆諸前開說明，被告辛○○之行為，合於自首要件，應依刑
    法第62條前段規定減輕其刑。另被告辛○○與黃皇期就附表
    編號第9號犯行，著手於竊盜行為之實行而不遂，為未遂犯
    ，依刑法第25條第2項後段規定，按既遂犯之刑減輕之。被
    告辛○○如附表編號1至6及編號9號之犯行並應依刑法第71
    條第1項規定，先加後減之。而被告所犯如附表各罪之間，
    犯意各別、時間不同，應予分論併罰。原審予以被告辛○○
    論罪科刑並定其應執行刑，固非無見，惟查：法律上屬於自
    由裁量之事項，並非概無法律性之拘束。自由裁量係於法律
    一定之外部性界限內使法官具體選擇以為適當之處理；因此
    在裁量時，必須符合所適用之法規之目的。更進一步言，必
    須受法律秩序之理念所指導，此亦即所謂之自由裁量之內部
    界限。關於定應執行之刑，既屬自由裁量之範圍，其應受此
    項內部性界限之拘束，要屬當然。按刑法第51條第5款規定
    ，宣告多數有期徒刑者，於各刑中之最長期以上，各刑合併
    之刑期以下，定其刑期。但不得逾30年。即數罪併罰，分別
    宣告有期徒刑之刑，法官應在各刑中之最長期以上，各刑合
    併之刑期以下，定其應執刑之刑。此即為法官在法律上得以
    自由裁量之事項，惟法官在裁量時仍應遵守比例原則，不可
    恣意而為，苟在數罪併罰中，宣告多數有期徒刑，經定應執
    行刑後，使得多數之罪所宣告之刑免予執行，已失刑法上論
    罪科刑之目的，難謂無裁量失衡。查本件原判決論處被告共
    9罪，附表編號1至6之竊盜罪，各處有期徒刑2月；附表編號
    7至8之竊盜罪，各處有期徒刑3月；附表編號9之竊盜未遂罪
    ，處有期徒刑2月，最長期為有期徒刑3月，各刑合併之刑期
    為20月，原判決定其應執行刑僅為有期徒刑7月，其中6罪均
    因定執行刑後免予執行，顯見其裁量有失衡而有違比例原則
    ，自有未當。公訴人執此上訴，指摘原判決不當，為有理由
    ，自應由本院將原判決關於被告辛○○部分撤銷改判。爰審
    酌被告辛○○正值青年，理應奮發向上，竟因缺錢花用，即
    心起貪念，冀望不勞而獲而竊取他人財物，惟犯罪後均能坦
    承犯行，態度良好，並其犯罪動機、目的、所生損害、家庭
    狀況等一切情狀，分別量處如附表處刑欄所示之刑，並定其
    應執行刑為有期徒刑壹年陸月。至公訴人認被告辛○○前有
    多次竊盜及施用毒品前科，復為本件多次犯行，且本身並無
    正當工作，足見被告有犯罪之習慣，請求諭知被告辛○○於
    刑之執行前令入勞動場所強制工作乙節，惟按保安處分係針
    對受處分人將來之危險性所為之處置，以達教化、治療之目
    的，為刑罰之補充制度，況我國現行刑法採行刑罰與保安處
    分雙軌制，係在維持行為責任之刑罰原則下，為協助行為人
    再社會化之功能，以及改善行為人潛在之危險性格，期能達
    成根治犯罪原因、預防犯罪之特別目的，是保安處分中之強
    制工作，旨在對嚴重職業性犯罪及欠缺正確工作觀念或無正
    常工作因而犯罪者，強制其從事勞動，學習一技之長及正確
    之謀生觀念，使其日後重返社會，能適應社會生活。次按竊
    盜犯贓物犯保安處分條例第3條第1項規定：「18歲以上之竊
    盜犯、贓物犯，有左列情形之一者，「得」於刑之執行前，
    令入勞動場所強制工作：一、有犯罪習慣者。二、以犯竊盜
    罪或贓物罪為常業者」，授權法院「得」依具體情狀決定是
    否令有竊盜、贓物犯罪習慣及以犯竊盜罪、贓物罪為常業之
    被告入勞動場所強制工作，而非「必」宣告之，即係本於保
    安處分應受比例原則之規範，使保安處分之宣告，與行為人
    所為行為之嚴重性、行為人所表現之危險性及對於行為人未
    來行為之期待性相當之意旨而制定，而由法院視行為人之危
    險性格，決定應否令入勞動處所強制工作，以達預防之目的
    （最高法院91年度臺上字第4625號判決意旨可資參照）。查
    本案被告辛○○固犯有9次之竊盜犯行，惟其犯罪後坦承犯
    行不諱，並自首附表編號第1至6號犯行，尚知悔悟，是依比
    例原則，綜核其所表現之危險性及對其未來之期待性等情以
    觀，足認宣告如主文所示之刑及所定執行之刑，與被告辛○○犯行之處罰已屬相當，並足收儆懲之效，本院認尚無另宣
    告於刑前強制工作以預防矯治其社會危險性之必要，附此敘
    明。
據上論斷，應依刑事訴訟法第273條之1第1項、第369條第1項、
第364條、第299第1項前段，刑法第28條、第320條第1項、第3項
、第25條第2項、第47條第1項、第62條前段、第51條第5款，判
決如主文。
本案經檢察官陳大偉到庭執行職務
中    華    民    國    97    年    5     月    28    日
                  刑事第十五庭審判長法  官  吳昭瑩
                                    法  官  李釱任
                                    法  官  蘇隆惠
以上正本證明與原本無異。
不得上訴。
                                    書記官  吳玉華
中    華    民    國    97    年    5     月    28    日
附錄本案論罪科刑依據法條全文
中華民國刑法第320條
意圖為自己或第三人不法之所有，而竊取他人之動產者，為竊盜
罪，處5年以下有期徒刑、拘役或5百元以下罰金。
意圖為自己或第三人不法之利益，而竊佔他人之不動產者，依前
項之規定處斷。
前二項之未遂犯罰之。
附表
 ┌──┬───┬───┬────┬───┬────┬─────┬────┬───────┬────────┐
 │編號│行為人│時間  │犯罪地點│被害人│犯罪手法│失竊財物  │尋獲財物│所犯罪名及法條│處刑            │
 ├──┼───┼───┼────┼───┼────┼─────┼────┼───────┼────────┤
 │  1 │辛○○│96年7 │臺北市士│庚○○│徒手竊取│白鐵管30支│無      │刑法第320條第 │辛○○竊盜，累犯│
 │    │      │月中旬│林區延平│      │後，以84│、不鏽鋼鐵│        │1項普通竊盜罪 │，處有期徒刑貳月│
 │    │      │      │北路7 段│      │0-AR號營│櫃3 個    │        │。            │。              │
 │    │      │      │42之10號│      │業用小貨│          │        │              │                │
 │    │      │      │旁空地  │      │車搬運  │          │        │              │                │
 ├──┼───┼───┼────┼───┼────┼─────┼────┼───────┼────────┤
 │  2 │辛○○│96年9 │臺北縣淡│戊○○│徒手竊取│水塔1 個  │無      │刑法第320條第 │辛○○竊盜，累犯│
 │    │      │月間某│水鎮中山│      │後，以2E│          │        │1項普通竊盜罪 │，處有期徒刑貳月│
 │    │      │日    │北路3 段│      │-4322 號│          │        │。            │。              │
 │    │      │      │156 號旁│      │營業用小│          │        │              │                │
 │    │      │      │工地    │      │貨車搬運│          │        │              │                │
 ├──┼───┼───┼────┼───┼────┼─────┼────┼───────┼────────┤
 │  3 │辛○○│96年9 │臺北縣淡│丁○○│徒手竊取│白鐵水塔1 │無      │刑法第320條第 │辛○○竊盜，累犯│
 │    │      │月間某│水鎮中山│      │後，以2E│個        │        │1項普通竊盜罪 │，處有期徒刑貳月│
 │    │      │日    │北路3 段│      │-4322 號│          │        │。            │。              │
 │    │      │      │158 號旁│      │營業用小│          │        │              │                │
 │    │      │      │空地    │      │貨車搬運│          │        │              │                │
 ├──┼───┼───┼────┼───┼────┼─────┼────┼───────┼────────┤
 │  4 │辛○○│96年10│臺北縣淡│己○○│徒手竊取│鋼筋3 公噸│無      │刑法第320條第 │辛○○竊盜，累犯│
 │    │      │月中旬│水鎮忠愛│      │後，以84│          │        │1項普通竊盜罪 │，處有期徒刑貳月│
 │    │      │      │街2 號後│      │0-AR號營│          │        │。            │。              │
 │    │      │      │方空地  │      │業用小貨│          │        │              │                │
 │    │      │      │        │      │車搬運  │          │        │              │                │
 ├──┼───┼───┼────┼───┼────┼─────┼────┼───────┼────────┤
 │  5 │辛○○│96年9 │臺北縣淡│升達營│徒手竊取│H 型鋼樑2 │無      │刑法第320條第 │辛○○竊盜，累犯│
 │    │      │月中旬│水鎮中正│造公司│後，以不│支        │        │1項普通竊盜罪 │，處有期徒刑貳月│
 │    │      │      │路2 段50│      │詳車輛搬│          │        │。            │。              │
 │    │      │      │巷中華電│      │運      │          │        │              │                │
 │    │      │      │信沙崙機│      │        │          │        │              │                │
 │    │      │      │房旁前工│      │        │          │        │              │                │
 │    │      │      │地      │      │        │          │        │              │                │
 ├──┼───┼───┼────┼───┼────┼─────┼────┼───────┼────────┤
 │  6 │辛○○│96年11│臺北市大│臺北市│徒手竊取│鐵捲門1 組│無      │刑法第320條第 │辛○○共同竊盜，│
 │    │、戴玉│月7 日│同區迪化│政府  │後，以84│          │        │1項普通竊盜罪 │累犯，處有期徒刑│
 │    │堂    │凌晨3 │抽水站  │      │0-AR號營│          │        │。            │貳月。          │
 │    │      │、4 時│        │      │業用小貨│          │        │              │                │
 │    │      │許    │        │      │車搬運  │          │        │              │                │
 ├──┼───┼───┼────┼───┼────┼─────┼────┼───────┼────────┤
 │  7 │辛○○│96年11│臺北縣淡│丙○○│徒手竊取│待修冷氣3 │無      │刑法第320條第 │辛○○共同竊盜，│
 │    │、戴玉│月7 日│水鎮民生│      │後，以84│臺        │        │1項普通竊盜罪 │累犯，處有期徒刑│
 │    │堂    │凌晨5 │路17號前│      │0-AR號營│          │        │。            │月。          │
 │    │      │時35分│        │      │業用小貨│          │        │              │                │
 │    │      │許    │        │      │車搬運  │          │        │              │                │
 ├──┼───┼───┼────┼───┼────┼─────┼────┼───────┼────────┤
 │  8 │辛○○│96年9 │臺北市北│林曾金│徒手竊取│鐵製衛生地│無      │刑法第320條第 │辛○○共同竊盜，│
 │    │、李順│月23日│投區稻香│絲    │後，以2E│下水道馬路│        │1項普通竊盜罪 │累犯，處有期徒刑│
 │    │義    │13時43│路17號1 │      │-4322 號│蓋板5 組  │        │。            │月。          │
 │    │      │分許  │樓騎樓  │      │營業用小│          │        │              │                │
 │    │      │      │        │      │貨車搬運│          │        │              │                │
 ├──┼───┼───┼────┼───┼────┼─────┼────┼───────┼────────┤
 │  9 │辛○○│96年10│臺北縣八│乙○○│由辛○○│鋁門框1 具│鋁門框1 │刑法第320條第 │辛○○共同竊盜未│
 │    │、黃皇│月25日│里鄉中華│      │持現場遺│及鋁條10條│具及鋁條│3項、第1項普通│遂，累犯，處有期│
 │    │期    │21時許│路1 段12│      │留之鋁條│          │10條    │竊盜未遂罪。  │徒刑貳月。      │
 │    │      │      │號旁    │      │敲擊鋁門│          │        │              │                │
 │    │      │      │        │      │框及鋁條│          │        │              │                │
 │    │      │      │        │      │，再擬由│          │        │              │                │
 │    │      │      │        │      │黃皇期以│          │        │              │                │
 │    │      │      │        │      │840-AR號│          │        │              │                │
 │    │      │      │        │      │營業用小│          │        │              │                │
 │    │      │      │        │      │貨車搬運│          │        │              │                │
 └──┴───┴───┴────┴───┴────┴─────┴────┴───────┴────────┘


司法院資訊處製作；財團法人民間司法改革基金會備份。
